臺灣高雄地方法院刑事判決　　　　　 94年度交簡上字第185號
上　訴　人
即　被　告　甲○○
上列上訴人因業務過失致死案件，不服本院交通法庭中華民國94
年7 月26日94年度交簡字第2061號第一審判決（聲請簡易判決處
刑案號：94年度偵字第13009 號），提起上訴，本院判決如下：
    主  文
原判決撤銷。
甲○○從事業務之人，因業務上之過失致人於死，處有期徒刑肆
月，如易科罰金，以參佰元折算壹日。
    事  實
一、甲○○係華大環保工程有限公司（下稱華大公司）之自用大
    貨車司機，以駕駛大貨車載運垃圾為業，於民國94年1 月7
    日上午11時5 分許，駕駛華大公司所有車牌號碼ZT-605號自
    用大貨車載運垃圾，為從事駕駛業務之人，而沿高雄縣大寮
    鄉○○路由北向南行駛，行經該路段與279 巷交岔路口處，
    甲○○本應注意該交岔路口處仁愛路行向設有閃光黃燈號誌
    ，車輛行近交岔路口時，應減速接近，注意安全，小心通過
    交岔路口；而依當時天候晴、有日間自然光線，柏油路面乾
    燥、路面無坑洞缺陷，且上開路口所設之閃光黃燈號誌動作
    正常等情形，並無不能注意遵守上開交岔路口所設置之閃光
    黃燈號誌之情事，竟疏於遵循在其行車方向所設閃光黃燈號
    誌之警示意義，未小心注意交岔路口內來往車輛之行車狀況
    ，即貿然以時速約30至40公里之速度，逕自駛入該交岔路口
    內，適有王繼宗無駕駛執照騎乘王蔡秋琴所有車牌號碼ZXD-
    712 號輕機車，沿仁愛路279 巷自東向西方向行駛欲通過該
    路口，亦未無注意依其行向於該交岔路口處設有閃光紅燈之
    號誌，既未減速接近，亦無停止於交岔路口前，讓由行駛於
    幹道之甲○○所駛上開大貨車優先通過交岔路口，逕貿然駛
    入該交岔路口內，乃致甲○○大貨車之左前側車身處與王繼
    宗機車車頭在上開路口發生交岔撞擊，造成王繼宗人、車倒
    地，而受有胸壁挫傷合併心臟挫傷、右鎖骨骨折、右胸肋骨
    骨折等傷害，經送醫救治，於94年2 月1 日下午5 時30分，
    因車禍致肋骨骨折併發化膿性骨髓炎引致化膿性腦膜炎及急
    性腎乳突化膿性發炎導致敗血性休克死亡。又甲○○於肇事
    後，於有偵查權之公務員或機關知悉犯罪之人前，留置現場
    並向到場承辦之員警坦承犯行，自首並接受裁判。
二、案經臺灣高雄地方法院檢察署檢察官主動簽分並偵查起訴。
    理  由
一、訊據被告甲○○固坦承：伊為華大公司司機，以駕駛大貨車
    載運垃圾為業，於上開時地，因駕駛華大公司所有專門用以
    載運垃圾之大貨車從事收取垃圾業務，與被害人王繼宗發生
    車禍，伊通過上開肇事路口時，僅察看右邊方向有無來車，
    未及顧望左邊即駕車通過路口而發生本件車禍，承認伊所為
    確有過失；雙方發生車禍後王繼宗經送高雄縣瑞生醫院轉至
    國軍高雄總醫院治療，於94年1 月17日出院，嗣於同年2 月
    1 日下午5 時30分死亡等情（參本院卷第70頁、偵卷第6 至
    7 頁），惟矢口否認涉有業務過失致死犯行，辯稱：該起車
    禍發生係於94年1 月7 日上，被害人則於94年2 月1 日下午
    5 時30分死亡，距車禍發生時點已經過一段時間，死亡結果
    與車禍應無因果關係云云。
二、經查，被告在華大公司擔任司機乙職，於上開時地駕駛華大
    公司所有車牌號碼ZT-605號自用大貨車，從事載運垃圾業務
    ，與被害人王繼宗所騎輕機車撞擊而肇事，且被害人因本件
    車禍受有胸壁挫傷合併心臟挫傷、右鎖骨骨折、右耳撕裂傷
    、右膝及右足擦傷等傷害，經送高雄縣瑞生醫院急診轉至國
    軍高雄總醫院診療，嗣於94年1 月17日出院共住院11日；再
    於94年1 月18日至瑞生醫院門診，經診斷病名為：（一）右
    胸挫傷、併第2 、3 、4 肋骨骨折，（二）右側鎖骨折，（
    三）左膝擦傷，（四）移心臟衰竭；而於94年1 月26日被害
    人自動轉院至國軍高雄總醫院急診入院，經診斷為：（一）
    腸系膜動脈栓塞併腸壞死，（二）敗血症並化膿性腦膜炎，
    並住該院加護病房，期間於94年1 月29日行迴腸節狀切除手
    術，直至94年2 月1 日出院，嗣於94年2 月1 日下午5 時30
    分，因化膿性腦膜炎及急性腎乳突化膿性發炎導致敗血性休
    克死亡；上述過失肇事之經過，已為被告所是認，並有道路
    交通事故現場圖、道路交通事故調查報告表（一）（二）、
    交通事故現場勘驗圖等各1 份及道路交通事故現場蒐證照片
    16張在卷足證（見相卷第7 至9 、24至27、30頁）；而被害
    人因上開車禍受傷，其後經診療乃至死亡之過程，亦有瑞生
    醫院診斷證明書1 張（應診日期為94 年1月18日）、瑞生醫
    院病歷摘要（參院卷第31頁）、國軍高雄總醫院診斷證明書
    2 紙（診療日期分別為94年1 月7 日及同年2 月2 日），以
    及相驗屍體證明書、驗斷書與勘驗筆錄等附卷可資證明（見
    相卷第17至19、28、31至42頁），堪認屬實。
三、按「閃光黃燈表示『警告』，車輛應減速接近，注意安全，
    小心通過」，道路交通標誌標線號誌設置規則第211 條第1
    項第1 款定有明文。而於上開交岔路口依被告之行車方向，
    設有閃光黃燈且動作正常乙節，業據被告於警詢中供承明確
    （見警卷第12頁），核與道路交通事故現場圖、交通事故現
    場勘驗圖等繪示之情形相合（見警卷第7 、27頁），則由被
    告之前開供述，可知其確已見及上開路口之閃光黃燈號誌，
    而其既領有普通大貨車駕駛執照（見相卷第21頁所附被告駕
    駛執照影本），是對於上開交通號誌所示之警告意義，應知
    之甚詳；而依被告於警詢中所述（見相卷第12頁）及道路交
    通事故調查報告表（一）之記載以觀，當時天候晴、有日間
    自然光線，柏油路面乾燥、路面無坑洞缺陷，且上開路口所
    設之閃光黃燈號誌動作正常等情形，是被告並無不能注意遵
    守上開交岔路口所設置之閃光黃燈號誌之情事存在；然被告
    竟疏於遵照該路口閃光黃燈號誌「應減速小心注意後，始通
    過交岔路口」之警告意義，而未小心注意交岔路口內來往車
    輛之行車狀況，即貿然以時速約30至40公里之速度駛入該交
    岔路口內，以致在路口內被告大貨車之左前側車身處與王繼
    宗機車車頭在上開路口發生交岔互撞之車禍等情，業據被告
    供陳於前，是被告未遵守閃光黃燈之警告意義，未小心注意
    安全，即貿然駕車駛入交岔路口而肇禍，就本件車禍之發生
    自有過失。至於本件被害人固有無照騎車，又未無注意依其
    行向於該交岔路口處設有閃光紅燈之號誌，既未減速接近，
    亦無停止於交岔路口前，讓由行駛於幹道之甲○○所駛上開
    大貨車優先通過交岔路口，貿然駛入該交岔路口內之行為，
    就本件車禍之發生亦有過失，然並無礙於被告上開過失犯行
    之成立。
四、次查，鑑定人即鑑定王繼宗死亡案件之醫師丁○○於本院審
    理時結稱：伊鑑定結果係認為事故致第2 、3 、4 、5 肋骨
    骨折且併發化膿性骨髓炎，隨之併發右側膿胸及肺膿瘍，並
    引發系統性感染，造成化膿性腦膜炎及急性腎乳突化膿性發
    炎，終因敗血性休克死亡，可認死亡方式為本件車禍。因伊
    從事解剖之際，被害人外觀上在右肩上有10公分乘以3 公分
    的擦挫傷，此擦挫傷下方右側鎖骨有骨折，另在右側胸壁有
    30公分乘以20公分的擦挫傷，右側胸壁的擦挫傷的下方第2
    、3 、4 、5 的肋骨有骨折，再經切開肋骨骨折斷面，其中
    已有蓄膿，右側胸腔內有化膿性的滲出液，即鑑定報告中所
    指膿胸現象，右肺有肺膿瘍，右側胸壁肋骨處確有化膿性骨
    髓炎，該位置就在車禍受傷的位置，自外觀至內部受傷的情
    形以觀，可認係被害人受到本件車禍撞擊所留下之外傷、內
    部骨折及化膿性之病灶等語甚為明確，並有法務部法醫研究
    所鑑定書1 份及解剖照片27張在卷可佐（分別見相卷第53至
    57頁、本院卷第87至88頁）；復觀諸被害人初因本件車禍所
    受傷勢為胸壁挫傷合併心臟挫傷、右鎖骨骨折、右耳撕裂傷
    、右膝及右足擦傷等，有國軍高雄總醫院診斷證明書1 張可
    參（見相卷第19頁），被害人身體傷害部位均偏在右側，而
    車禍後被害人機車右倒情形，有道路交通事故現場蒐證相片
    4 張（見相卷第24頁）、交通事故現場勘驗圖（見相卷第27
    頁）在卷可證，是被害人因車禍人車均右倒後，所致右側身
    軀之傷勢應屬本件車禍所致無疑，且其後導致被害人死亡先
    行原因之膿胸及肺膿瘍亦均發於身體右側，有上開鑑定書鑑
    定經過中就內部器官檢查所為之記載，堪認上開傷勢具有一
    致性，足證本件車禍因人車右倒撞擊被害人右側身軀導致被
    害人肋骨骨折併發化膿性骨髓炎，繼而引起化膿性腦膜炎及
    急性腎乳突化膿性發炎，末上述行原因引起被害人敗血性休
    克死亡，顯然本件車禍係被告人死亡之原因，鑑定人鑑定結
    果亦同此認定，有卷附臺灣高雄地方法院檢察署相驗屍體證
    明書及法務部法醫研究所94醫鑑字第0222號鑑定書在卷足憑
    。至被告所辯：被害人於車禍事故發生後入國軍高雄總醫院
    治療，於94年1 月17日出院時應已康復，其後死亡結果應與
    本件車禍無因果關係云云。經查，證人即於94年1 月7 日被
    害人入國軍高雄總醫院治療之主治醫師乙○○雖於本院審理
    時證述：敗血症之可能原因甚多，因曾為被害人作細菌檢驗
    ，屬葡萄球菌，該菌種主要存在表皮，故本件被害人死亡原
    因之敗血症或係外傷傷口感染導致，且本件被害人肋骨骨折
    並非較易可能導致敗血症之開放性骨折，難以判斷被害人敗
    血症死亡之相關病情與車禍造成胸部外傷有直接關聯性，且
    被害人於94年1 月17日出院時，並無發燒、發炎感染或敗血
    症等情形云云（參本院卷第53至55頁）；證人即於94年1 月
    26 日 被害人急診入國軍高雄總醫院之治療醫師丙○○曾於
    本院審理時稱：被害人於94年1 月26日掛急診入院，研判因
    敗血症引起代謝性酸中毒，同年1 月29日有腹膜炎症狀便緊
    急手術，腹膜炎應是敗血症所併發的結果，並非原因，被害
    人肋骨骨折係密閉性，應不會導致葡萄球菌之一般骨髓炎，
    當時第2 次入院診治時，前次車禍左膝擦傷的外傷已復原，
    無感染跡象，故難認定被害人第2 次入院所發現的敗血症、
    發炎起於前次車禍傷害云云（參本院卷第56至57頁）。惟據
    證人乙○○亦證稱：在出院之後，被害人本身身體狀況及後
    續照顧情形均可能產生變化，被害人於94年1 月7 日因車禍
    到院治療，經在加護病房觀察3 日後，其後追蹤照胸部X 光
    ，發現微量血胸，但不嚴重，故僅建議追蹤，出院前曾叮囑
    必須回診，若有任何不適亦應立刻返院治療，又本件被害人
    肋骨骨折情形，臨床經驗上已屬中等以上嚴重程度，預估尚
    須數月始能康復等語（參本院卷第53至55頁），顯見被害人
    因車禍所受傷害並未完全康復，且無法排除甚有惡化之可能
    性；又證人丙○○尚結證：被害人肋骨部分有積膿的情形，
    因未作細菌培養，無法判斷來源，被害人第2 次入院時之敗
    血症原因究竟為何，甚難判斷等語（參本院卷第56至57頁）
    ，可認證人丙○○亦未排除被害人因肋骨積膿而導致敗血症
    死亡之可能性，是其前述以為被害人死亡與本件車禍間因果
    關係之存在，猶難認定之證詞，尚無法執以為有利被告之認
    定；參以鑑定人丁○○於本院審理時結稱：各人感染症狀未
    必一致，無法單就外觀、白血球指數是否偏高或有無發燒等
    情形，遽予斷論，又被害人肋骨有骨折，皮膚外表雖未見傷
    口，然胸壁內部有無傷口無法判斷，而解剖之際曾見骨髓炎
    之膿包，該骨髓炎應係肇因於骨折，是葡萄球菌雖大多存在
    於表皮上，然若肋骨骨折造成肺部傷害，葡萄球菌仍有可能
    經由呼吸道侵入，乃致葡萄球菌感染之骨髓炎，且參酌右肺
    所有膿胸現象，未見於左肺部，足以判斷被害人骨髓炎並非
    藉由血液所感染，而來自於呼吸道等語綦詳，並庭呈被害人
    解剖復見及化膿性骨髓炎、右肺化膿性滲出液併膿胸等之照
    片27張附卷為證；且鑑定人丁○○所稱：被害人右肩突出部
    分有撞擊，右側胸壁有大片擦挫傷，亦屬撞擊所致，再者，
    右側肋骨有骨髓炎，右側肺部有膿胸，並且腦部、腎臟後續
    均有繼發性化膿性感染症狀等語，核與被害人死亡時外觀呈
    現：上肢右三角肌部皮下瘀血、胸部皮下瘀血（範圍約54公
    分X7.5公分）、腹部有手術縫合傷等情形相符（見相卷第33
    至36頁之鑑定驗斷書所載）；則自被害人右側身軀因車禍受
    傷，右側斷折之肋骨化膿及右肺亦化膿之感染，均於屍體解
    剖後見諸甚明，可見被害人右側胸部之傷害，確已引致體內
    化膿感染，並蔓延被害人腦部、腎部等身體其他器官，而引
    發敗血症死亡之結果，更況因外傷所引致之敗血症死亡，亦
    曾經最高法院83年度台上字第2770號判決認定死亡與外傷之
    原因具有因果關係，顯見被告過失所致車禍造成被害人受傷
    ，且傷勢持續影響，並引起後續之上述病況，而致被害人死
    亡，其間因果關係從未中斷。益徵被害人受傷死亡源自於右
    肩及右側胸壁之撞擊傷害所致，直接引起死亡之原因敗血症
    休克，其先行原因確實為車禍致肋骨骨折併發化膿性骨髓炎
    所引起之化膿性腦膜炎及急性腎乳突化膿性發炎所導致無疑
    ，被告以其過失行為與被害人死亡之間並無因果關係云云為
    辯，洵無可取。是被告之過失駕駛行為與被害人死亡結果間
    ，具有相當因果關係，應可確認。
五、綜上所述，本件事證明確，被告上開辯詞並不足採，其犯行
    堪予認定。
六、被告行為後，如附表所示之相關法律規定業經變更，並於95
    年7 月1 日施行，茲經整體比較結果，裁判時法並未較有利
    於被告，依刑法第2 條第1 項前段規定，自應適用各該行為
    時法。被告領有普通大貨車駕駛執照，且受僱於華大公司，
    以駕駛自用小貨車載運垃圾為其業務，肇事當時亦確在執行
    上開載運垃圾之駕駛業務，業據被告供承在卷（參本院卷第
    70 頁） ，並有華大公司在職證明1 紙可證（見偵卷第8 頁
    ），被告係以駕駛業務為業，為從事業務之人，且係擔任駕
    駛業務時駕車肇事致人受傷，核其所為，係犯刑法第276 條
    第2項 前段之業務過失傷害人罪。原審以被告肇事後，於犯
    罪未發覺前，除委請友人報案外，且主動向至現場處理車禍
    員警坦承肇事，而願接受裁判，認符合自首之要件，依刑法
    第62 條 前段減輕其刑，並審酌被告駕車時本應注意道路交
    通安全規則之相關規定，以維護行車之安全，竟疏於注意肇
    生本件車禍而致人命喪失，然已與被害人家屬達成賠償之和
    解，被告前因妨害風化案件，經臺灣高等法院於94年6 月15
    日以94 年 度上更(一)字第91號判處有期徒刑1 年，緩刑3 年
    確定等情，因而論罪科刑，固非無見。惟被告與告訴人係於
    上開交岔路口內交叉互撞，且係被害人機車之車頭撞及被告
    車之左側前車身處，被告有無疏未注意車前狀況之情事，即
    有可疑，原審就此認定，容有未恰；又被害人係無照駕駛，
    且肇事當時其所駛道路行向之號誌燈號為閃光紅燈，被害人
    既未減速接近，亦無停止於交岔路口前，讓由行駛於幹道之
    被告所駛上開大貨車優先通過交岔路口，逕自駛入該交岔路
    口內，已如前述，被害人就本件車禍事故顯然亦有過失，且
    被害人過失程度並非輕微，是以就被告過失罪責輕重之認定
    即有影響，原審未詳予審酌及此，逕以簡易判決量處適用簡
    易程序時所得判處有期徒刑之最高刑度，亦屬不妥。被告提
    起上訴，指摘原判決量刑過重，為有理由，應由本院予以撤
    銷改判。又被告於肇事後停留現場救護被害人，同時委請友
    人報警，且於有偵查權之公務員或機關知悉犯罪之人前，留
    置現場並向到場承辦之員警坦承犯行，自首並接受裁判乙節
    ，業經被告供陳在案（見相卷第10至12頁），並有現場處理
    本件車禍事故之警員方志輝載述被告並無肇事逃逸之情，有
    道路交通事故調查報告表（二）1 份可參（見相卷第9 頁）
    ，足認被告確實符合自首要件，爰依自首之規定減輕其刑。
    本院審酌被告犯罪後坦承確有過失行為及因而肇事等節，且
    已儘速會同所屬華大公司向被害人家屬以新台幣280 萬元之
    金額達成調解，顯有悔意，以及被害人就本件車禍之發生，
    亦有過失，且被害人之過失較重於被告等情狀，量處如主文
    所示之刑，並諭知易科罰金之折算標準。
據上論斷，應依刑事訴訟法第455 條之1 第3 項、第369 條第1
項前段、第364 條、第299 條第1 項前段，刑法第276 條第2 項
前段，修正前刑法第41條第1 項前段、第62條前段，罰金罰鍰提
高標準條例第1 條前段，修正前罰金罰鍰提高標準條例第2 條，
現行法規所定貨幣單位折算新臺幣條例第2條，判決如主文。
本案經檢察官戊○○到庭執行職務。
中　　華　　民　　國　　96　　年　　1 　　月　　31　　日
                  交通法庭  審判長法　官   高思大
                                  法  官   方錦源
                                  法  官   戴韻玲
以上正本證明與原本無異。
本判決不得上訴。
中　　華　　民　　國　　96　　年　　1 　　月　　31　　日
                                  書記官   李春慧
附錄本判決論罪之法條：
刑法276條第2項
從事業務之人，因業務上之犯前項之罪者，處5 年以下有期徒刑
或拘役，得併科3000元以下罰金。
┌───────────────────────────────────────────────┐
│附表：                                                                                        │
├──────┬─────────────┬─────────────┬───────┬────┤
│相關變更條文│行為時法（下稱舊法）之內容│裁判時法（下稱新法）之內容│比  較  理  由│備    註│
├──────┼─────────────┼─────────────┼───────┼────┤
│【罰金刑貨幣│依法律應處罰金、罰鍰者，就│中華民國94年1 月7 日法修正│刑法之貨幣單位│經按現行│
│單位之變更】│其原定數額得提高為2 倍至10│施行後，刑法分則編所定罰金│由「元（指銀元│法規所定│
│罰金罰鍰提高│倍（刑法乃係定明10倍）。第│之貨幣單位為新臺幣。94年1 │）」變更為「新│貨幣單位│
│標準條例第1 │1 條所定得提高倍數之規定，│月7 日刑法修正時，刑法分則│臺幣」，且刑法│折算新臺│
│條前段、第5 │於本條例修正後制定之法律，│編未修正之條文定有罰金者，│分則之罰金數額│幣標準條│
│條→刑法施行│不適用之；本條例修正前公布│自94年1 月7 日刑法修正施行│，亦視該分則先│例第2 條│
│法第1 之1條 │之法律，於本條例修正後修正│後，就其所定數額提高為30倍│前曾修正與否，│之規定折│
│第1 項、第2 │其罰金罰鍰數額或法律經全部│。但72年6 月26日至94年1 月│而分別提高3 或│算後等值│
│項          │修正而其罰金罰鍰數額未予變│7 日新增或修正之條文，就其│30倍。        │，是以新│
│            │更者，亦同。              │所定數額提高為3 倍。      │              │法並未較│
│            │                          │                          │              │有利。  │
├──────┼─────────────┼─────────────┼───────┼────┤
│刑法第33條第│罰金：（銀元）1 元以上。  │罰金：新臺幣1000元以上…。│罰金刑之下限，│舊法有利│
│5 款：罰金刑│                          │                          │由銀元10元（亦│        │
│下限變更    │                          │                          │經提高）即新臺│        │
│            │                          │                          │幣30元，提高為│        │
│            │                          │                          │新臺幣1000元  │        │
├──────┼─────────────┼─────────────┼───────┼────┤
│【易科罰金折│犯最重本刑為5 年以下有期徒│犯最重本刑為5 年以下有期徒│易科罰金折算標│舊法有利│
│算標準變更】│刑以下之刑之罪，而受6 個月│刑以下之刑之罪，而受6 個月│準由銀元300 元│        │
│修正前刑法第│以下有期徒刑或拘役之宣告…│以下有期徒刑或拘役之宣告者│即新臺幣900 元│        │
│41條第1 項前│得以（銀元，下同）1 元以上│，得以新臺幣1000元、2000元│，提高為以新臺│        │
│段、修正前罰│3 元以下折算1 日，易科罰金│或3000元折算1 日，易科罰金│幣1000元、2000│        │
│金罰鍰提高標│。依刑法第41條易科罰金…就│。                        │元或3000元折算│        │
│準條例第2 條│其原定數額提高為100 倍折算│                          │1日           │        │
│→現行刑法第│1 日；法律所定罰金數額未依│                          │              │        │
│41 條 第1 項│本條例提高倍數，或其處罰法│                          │              │        │
│前段        │條無罰金刑之規定者，亦同。│                          │              │        │
├──────┼─────────────┼─────────────┼───────┼────┤
│【自首減刑規│對於未發覺之罪自首而受裁判│對於未發覺之罪自首而受裁判│刑法第62條將原│舊法有利│
│定變更】修正│者，減輕其刑。            │者，得減輕其刑。          │規定之必減修為│        │
│前刑法第62條│                          │                          │得減，雖性質上│        │
│前段→現行刑│                          │                          │屬刑罰裁量之事│        │
│法第62條前段│                          │                          │項，惟既影響行│        │
│            │                          │                          │為人之刑罰法律│        │
│            │                          │                          │效果，應屬法律│        │
│            │                          │                          │變更之範籌，而│        │
│            │                          │                          │有現行刑法第2 │        │
│            │                          │                          │條第1 項之適用│        │
│            │                          │                          │，而修正前刑法│        │
│            │                          │                          │第62條前條規定│        │
│            │                          │                          │為自首者，「必│        │
│            │                          │                          │」減輕其刑，自│        │
│            │                          │                          │較修正後刑法第│        │
│            │                          │                          │62條前段規定為│        │
│            │                          │                          │自首者，僅「得│        │
│            │                          │                          │」減輕其刑，對│        │
│            │                          │                          │行為人有利。  │        │
└──────┴─────────────┴─────────────┴───────┴────┘
